【裁判字號】    98,訴,724
【裁判日期】    980624
【裁判案由】    返還停車位等
【裁判全文】
臺灣臺北地方法院民事判決               98年度訴字第724號
原      告  乙○○
訴訟代理人  吳宜財律師
被      告  甲○○
上列當事人間請求返還停車位等事件，本院於民國98年6月10日
辯論終結，判決如下：
    主    文
被告應將坐落臺北市○○區○○段五小段五四四地號上，門牌號
碼臺北市○○○路○段九巷五號六樓之二地下二層編號第十四號
停車位騰空返還予原告。
被告應自民國97年9月1日起至返還上開停車位之日止，按月給付
原告新臺幣柒仟伍佰元。
訴訟費用由原告負擔。
本判決第一項於原告以新臺幣壹佰零伍萬肆仟元為被告供擔保後
，得假執行；但被告以新臺幣參佰壹拾陸萬元為原告預供擔保，
得免為假執行。
    事實及理由
一、原告起訴主張：其自民國80年間起將其所有坐落臺北市○○
    區○○段5小段544地號土地暨其上建物，即門牌號碼臺北市
    ○○○路3段9巷5號6樓之2地下2層編號第14號停車位（下稱
    系爭停車位）出租予被告，約定每月給付租金，租期以 1年
    為限，被告則於每年初 1次交付共計12個月之12紙租金支票
    予原告，並在租期屆滿前，兩造再以相同條件續租 1年，被
    告亦以相同方式支付租金，兩造最近1次租約期間自96年8月
    1 日至97年7月31日止，嗣伊於97年6月24日委託配偶轉告被
    告租期屆滿後將不再續租，並以載明：「停車位的租約即將
    在2008/7/31到期，麻煩您於2008/8/1早上10:00前，將停車
    場鐵捲門遙控器交給後棟管理員。」等語之便籤送交被告，
    惟因被告要求給予 1個月時間另尋車位，伊同意被告繼續使
    用系爭停車位至97年 8月31日止，但須於97年9月1日將系爭
    停車位騰空返還。詎被告自97年9月1日起明知其無占有權源
    ，繼續占用系爭停車位，受有相當於租金之利益，致伊受有
    損害，經調解不成，爰依民法第 455條、第767條、第184條
    第1項前段、第179條規定，請求被告騰空返還系爭停車位及
    不當得利等情，並聲明：(一)被告應將坐落臺北市○○○路 ○
    段9巷5號6樓之2地下 2層編號第14號停車位騰空返還予原告
    ；(二)被告應自97年9月1日起至返還前開停車位之日止，按月
    給付原告新臺幣（下同） 7,500元；(三)願供擔保聲請宣告假
    執行。
二、被告抗辯則以：其與原告約於80幾年間成立系爭租約，締約
    時雙方並未約定租賃期限，自應視為不定期之租賃契約，是
    原告以租期屆滿為由請求伊返還系爭停車位，自為不合法，
    其雖曾以97年 8月28日臺北北門郵局第4722號存證信函載明
    於96年7月口頭向原告表明續租1年並簽發12紙支票，經原告
    同意等情，但所謂續租1年，係指原租約再延長1年而言，系
    爭租約屬性並未因此即變更為定期租約，況原告秘書嗣後於
    96年8月來電催促伊在1個月內返還系爭停車位，可見原告並
    未同意續租 1年，故仍屬不定期租約。而伊自向被告承租系
    爭停車位以來，皆依約給付租金，茲原告委請律師將租金支
    票退回，自屬原告受領遲延，並不影響系爭租約之效力等語
    資為抗辯，並聲明：(一)原告之訴及假執行之聲請均駁回；(二)
    如受不利之判決，願供擔保聲請宣告假執行。
三、本件被告自80年間起向原告承租系爭停車位，並依約支付租
    金，租金交付之方式為被告於每年初 1次交付共計12個月之
    12紙租金支票予原告，原告於97年 6月24日委請其配偶以便
    箋通知被告返還系爭停車位，並再以97年 7月24日臺北榮星
    郵局第1555號存證信函融通 1個月時間予被告另覓車位，被
    告則以97年8月28日臺北北門郵局回覆曾於96年7月口頭向原
    告表明續租 1年並簽發12紙支票經原告同意等情，有便箋影
    本及兩造寄發之存證信函影本在卷可稽（本院台北簡易庭97
    年度北簡字第38787號卷第10至18頁、第10-13頁），復為兩
    造所不爭執，自堪信為真實。
四、得心證之理由：
    原告主張系爭停車位之租約已經到期，被告無權占有系爭停
    車位，其自得本於所有權人之地位訴請被告返還系爭停車位
    ，及請求相當於租金之不當得利，被告抗辯以系爭租約屬不
    定期租賃，被告有權繼續承租系爭停車位等語置辯，故本件
    之爭點厥為：(一)系爭租約是否屬不定期租賃契約? (二)原告請
    求被告騰空返還系爭停車位及不當得利，是否有理由? 經查
    ：
  (一)1.按解釋意思表示，應探求當事人之真意，不得拘泥於所用
      之辭句，民法第98條定有明文；又解釋當事人立約之真意
      ，除雙方中途有變更立約內容之同意，應從其變更以為解
      釋外，均以當事人立約當時之真意為準，最高法院49年臺
      上字第303號判例可資參照。
    2.原告主張被告從80年間起向原告承租系爭停車位，係以每
      年初 1次交足共計12個月之12紙租金支票予原告，被告亦
      不否認，揆諸當事人真意，可認為雙方係於每年初訂立 1
      年期之定期租賃契約，並交足1年期之租金，與民法第422
      條所規定期限逾 1年之租賃契約有間，並不能視為不定期
      限之租賃。況被告於97年 8月28日臺北北門郵局回覆曾於
      96年7月口頭向原告表明續租1年並簽發12紙支票經原告同
      意等語，有存證信函影本在卷可稽（詳本院台北簡易庭97
      年度北簡字第 38787號卷第10至12頁），顯自承兩造所簽
      訂之系爭停車位租賃契約為 1年期之定期租賃契約，否則
      若為被告所稱之不定期租賃，其何須向原告表明原續約 1
      年並同時簽發 1年租金之12紙支票？益徵被告抗辯系爭契
      約為不定期租賃契約云云，不足採信。
  (二)1.再按所有人對於無權占有或侵奪其所有物者，得請求返還
      之；對於妨害其所有權者，得請求除去之；有妨害其所有
      權之虞者，得請求防止之，民法第767條第1項定有明文。
      又按無法律上之原因而受利益，致他人受損害者，應返還
      其利益，依其利益之性質不能返還者，應償還其價額，民
      法第179條、第181條但書分別定有明文，而無權占有他人
      土地，可能獲得相當於租金之利益為社會通常之觀念，最
      高法院61年臺上字第1695號判例參照。
    2.查兩造最近1次租約期間自96年8月1日至97年7月31日止，
      嗣於97年6月24日被告要求給予1個月時間另尋車位，原告
      同意被告繼續使用系爭停車位至97年 8月31日止，但須於
      97年9月1日將系爭停車位騰空返還，為被告所不爭執，堪
      信為真。原告既為系爭停車位之所有權人，有土地及建物
      登記簿謄本在卷可憑（詳本院台北簡易庭97年度北簡字第
      38787 號卷第7至9頁），其不同意被告續約之要求，被告
      於97年9月1日起已無占有系爭停車位之正當權源，竟仍繼
      續占有，核與民法第767條第1項前段、中段之構成要件該
      當，是原告依民法第767條第1項規定請求被告將系爭停車
      位騰空返還予原告，為有理由。
    3.又被告無權占有系爭停車位，其因此受有使用該停車位之
      利益，致原告受有損害，核與民法第 179條前段所定「不
      當得利」之構成要件相當，該等利益依性質不能返還，原
      告自得請求被告償還相當於租金之價額。查兩造就系爭停
      車位約定之租金為每月 7,500元，為雙方所不爭執，是原
      告依民法第 179條請求被告自97年9月1日起至返還系爭停
      車位止，按月給付原告 7,500元，為有理由，應予准許。
五、綜上所述，原告依所有物返還請求權及不當得利之法律關係
    ，請求告應將坐落臺北市○○區○○段5小段544地號上，門
    牌號碼臺北市○○○路○段9巷5號6樓之2地下2層編號第14號
    之停車位騰空返還予原告；被告應自97年9月1日起至返還系
    爭停車位止，按月給付原告 7,500元，為有理由，應予准許
    。
六、本件事證已臻明確，兩造其餘攻擊防禦方法，經本院斟酌後
    ，認為均不足以影響本判決之結果，自無一一詳予論述之必
    要，附此敘明。
七、兩造分別陳明願供擔保為假執行及免予假執行之宣告，核無
    不合，爰分別酌定相當擔保金額准許之。
八、據上論結，本件原告之訴為有理由，依民事訴訟法第78條、
    第87條第1項、第390條第2項，判決如主文。
中    華    民    國    98    年    6     月    24    日
                  民事第二庭    法  官  黃雅芬
以上正本係照原本作成。
如對本判決上訴，須於判決送達後20日內向本院提出上訴狀
中    華    民    國    98    年    6     月    24    日
                                書記官  高秋芬


司法院資訊處製作；財團法人民間司法改革基金會備份。
